臺灣高等法院臺中分院刑事判決　　　94年度交上訴字第1084號
上　訴　人　臺灣臺中地方法院檢察署檢察官
上　訴　人
即　被　告　丁○○
選任辯護人　賴錦源　律師
上列上訴人因被告業務過失致死案件，不服臺灣臺中地方法院94
年度交訴字第22號，中華民國94年4月8日第一審判決（起訴案號
：臺灣臺中地方法院檢察署93年度偵字第21620號） ，提起上訴
，本院判決如下：
    主　　  文
原判決撤銷。
丁○○從事業務之人，因業務上之過失致人於死，處有期徒刑玖
月。
    事  　　實
一、丁○○係中晟救護車股份有限公司之救護車司機，為從事駕
    務業務之人。於民國九十三年十一月十日下午，接獲公司指
    示，駕駛車牌號碼Ｍ６─２２４７號救護車，自臺中市○○
    路二號中國醫藥大學附設醫院，欲前往彰化縣二林鎮基督教
    醫院載運病重之林田氏返家。詎其明知縱係執行救護之緊急
    任務，行車途中仍應隨時注意車前狀況，並採取必要之安全
    措施，以避免肇事傷及他人，且當時天候晴、日間自然光線
    、柏油路面乾燥無缺陷、亦無障礙物、視距良好，依當時情
    形，亦無不能注意之情事，竟疏於注意，於同日下午三時十
    五分許，沿臺中市○○路由北向南行駛，途經向上北路口時
    ，撞及騎乘車牌號碼ＩＭＡ─４２０號重型機車，沿臺中市
    ○○街九巷由東向西欲駛入向上北路之廖翌順，致廖翌順倒
    地受到頭部傷害，延至同日下午三時五十九分許，因顱內出
    血不治死亡。
二、案經廖翌順之母丙○○○告訴，及臺灣臺中地方法院檢察署
    檢察官相驗自動檢舉後偵查起訴。
    理  　　由
一、訊據上訴人即被告丁○○對於右揭事實於本院審理中坦承不
    諱，核與被害人廖翌順之母丙○○○指訴情節相符，並有交
    通事故調查報告表、現場圖、現場照片等附卷可稽。另本件
    車禍被害人廖翌順因此受傷死亡，亦經臺灣臺中地方法院檢
    察署檢察官督同檢驗員相驗屬實，製有相驗筆錄、相驗屍體
    證明書、驗斷書等在卷可憑。按汽車駕駛人應注意車前狀況
    ，隨時採取必要之安全措施。道路交通安全規則第九十四條
    第三項訂有明文。被告駕車自應注意上述道路交通安全規則
    。依卷附之交通事故調查報告表（一）所載，本件事故發生
    當時天候晴、日間自然光線、柏油路面乾燥無缺陷、亦無障
    礙物、視距良好，是以肇事時、地之天候、路況皆良好。則
    肇事時，被告亦無不能注意之情事，竟疏未注意車前狀況以
    致肇事，被告之駕車失當行為，顯有過失，而被告於案發時
    係欲前往彰化縣二林鎮基督教醫院載運病患林田氏返家，有
    中晟救護車公司救護紀錄表在卷可參（依救護紀錄表記載，
    林田氏嗣後經中晟公司另派員載送時，對疼痛刺激尚有眼睛
    反應，皮膚狀況為溫），證人即於被告發生車禍後接替執行
    任務之證人甲○○於本院亦證述是日伊接替被告載運病患返
    家往生等情無訛，而我國民情，對病重無救治希望之病患原
    即有接回住所往生之俗，被告既係執行此保護病患返家任務
    ，希望病患於返抵家門始往生，再參考卷附臺中市衛生局函
    載「救護車若運送重病病患或垂死病人自動出院返家臨終者
    ，可視為救護車執行緊急任務」等情，本院認定被告於案發
    日係執行緊急救護任務途中肇事，惟並非因此即可免除其注
    意車前狀況，隨時採取必要安全措施之義務，雖刑法第二十
    四條規定「因避免自己或他人生命、身體、自由、財產之緊
    急危難而出於不得已之行為，不罰。」，然本案被告縱係執
    行緊急任務，仍得注意車前狀況，並無何不得已致不得不然
    情事，當不得援引上該緊急避難規定減免之，綜上，本案事
    證明確，被告過失致死犯行洵堪認定，又被告以伊於本案應
    係執行緊急任務，是聲請函詢關於救護車跨縣市於境外執行
    任務，是否即非執行緊急救護任務云云，然相關法規並無就
    「緊急救護」與「一般救護」為明文區分者，本院又認定被
    告確係執行緊急任務途中肇事，自無再函詢之必要。
二、被告丁○○係中晟救護車股份有限公司之救護車司機，為從
    事駕駛業務之人，業據被告供承在卷，其於執行業務中肇事
    致人於死，核被告所為，係犯刑法第二百七十六條第二項之
    業務過失致死罪。被告於肇事後犯罪未發覺前，主動打電話
    報警，並於警員到場處理時陳明係肇事者及陳述肇事經過，
    有警詢筆錄及臺中市警察局第一分局處理相驗案件初步調查
    報告表暨報驗書在卷可稽，為對於未發覺之犯罪自首並接受
    裁判，應依刑法第六十二條前段之規定減輕其刑。原審以被
    告犯罪事證明確，予以論罪科刑，固非無見，檢察官上訴意
    旨固尚無可採（詳后），然原審法院認定被告並非執行緊急
    任務，尚有未洽，而原審判決既有如上瑕疵，既經被告上訴
    ，即屬無可維持，應由本院予以撤銷改判，爰審酌被告過失
    程度之輕重、被害人廖翌順因本件車禍死亡，所生危害重大
    ，被告肇事後坦承犯行，犯後態度尚稱良好、及肇事後被告
    尚未能與被害人家屬達成民事和解賠償損害等一切情狀，量
    處如主文第二項所示之刑示懲。
三、又公訴意旨認被告於肇事時係超速闖越紅燈，而涉過失云云
    ，然查救護車執行任務時，得不受道路交通安全規則第九十
    三條第一項行車速度之限制，且於開啟警示燈及警鳴器執行
    緊急任務時，得不受標誌、標線及號誌指示之限制，道路交
    通安全規則第九十三條第二項定有明文，本案被告既係執行
    緊急任務，為能及時抵達，是其超速闖越紅燈部分應尚難認
    係過失，惟並不能因此減免其未注意車前狀況而肇事之罪責
    ，又檢察官上訴意旨以被告於案發日並未鳴警報器而直接撞
　　擊被害人，犯後一再辯稱有鳴警報器，又未與被害人家屬達
　  成和解賠償損害，犯後態度惡劣，是請求上訴，以彰公理正
    義云云，然就被告於肇事時並未鳴警報器一節，並未經檢察
    官提出任何事證供調查，被告固尚未與被害人家屬和解，然
    本院審酌被告前無不法犯行紀錄，並參酌其過失情節等情，
    認並無再加重刑度之必要。
據上論結，應依刑事訴訟法第三百六十九條第一項前段、第三百
六十四條、第二百九十九條第一項前段，刑法第二百七十六條第
二項、第六十二條前段，罰金罰鍰提高標準條例第一條前段，判
決如主文。
本案經檢察官乙○○到庭執行職務。
中　　華　　民　　國　　94　　年　　11　　月　　9 　　日
              刑事第五庭  審判長法　官　袁　從　楨
              　　　　　　　　　法　官　郭　同　奇
              　　　　　　　　　法　官　姚　勳　昌
上列正本證明與原本無異。
如不服本判決應於收受送達後十日內向本院提出上訴書狀，其未
敘述上訴之理由者並得於提起上訴後十日內向本院補提理由書（
均須按他造當事人之人數附繕本）。
　　　　　　　　　　　　　　　　書記官　洪　麗　華
中　　華　　民　　國　　94　　年　　11　　月　　10　　日
附錄論罪科刑法條：
中華民國刑法第二百七十六條：
因過失致人於死者，處二年以下有期徒刑、拘役或二千元以下罰
金。
從事業務之人，因業務上之過失犯前項之罪者，處五年以下有期
徒刑或拘役，得併科三千元以下罰金。
　　　　　　　　　　　　　　　　　　　　　　　　　　　Ｒ
